ACORDAO-COMPLETO-2512622

ACÓRDÃO DE RELAÇÃO

ACÓRDÃO DE RELAÇÃO 18703/2021 ATA 39/2021 - SEGUNDA CÂMARA

Acórdão 18703/2021-TCU-Segunda Câmara
	Os Ministros do Tribunal de Contas da União, reunidos em Sessão da Segunda Câmara;
	Considerando que as análises da unidade instrutora revelam irregularidade caracterizada pela inclusão nos proventos da vantagem "opção", oriunda do art. 193 da Lei 8.112/1990;
	Considerando que a consignação da vantagem "opção" merece ser avaliada à luz da impossibilidade de que os proventos de aposentadoria ou pensão excedam a remuneração do servidor no cargo efetivo, conforme estabelece o art. 40, § 2º, da Constituição Federal de 1988, com redação dada pela Emenda Constitucional 20/1998;
	Considerando que, no caso em exame, os requisitos para aposentadoria foram preenchidos após a publicação da EC 20/1998, o que atrai a disciplina do art. 40, § 2º, da CF/1988, e impede a concessão da vantagem "opção", por acarretar proventos em valor superior à remuneração do cargo efetivo;
	Considerando que a irregularidade em questão é objeto de jurisprudência pacificada nesta Corte de Contas, tendo por paradigma o Acórdão 1599/2019-TCU-Plenário (relator Ministro Benjamin Zymler) , acompanhado por iterativas deliberações, a exemplo dos Acórdão 8186/2021-TCU-Primeira Câmara (relator Ministro Walton Alencar Rodrigues) , 8.477/2021-Primeira Câmara (relator Ministro Benjamin Zymler) , 1.746/2021-Segunda Câmara (relator Ministro Augusto Nardes) , 6.835/2021-Segunda Câmara (relator Ministro Aroldo Cedraz) , 8.082/2021-Segunda Câmara (relator Ministro Raimundo Carreiro) , 12.983/2020-Segunda Câmara (relatora Ministra Ana Arraes) , 8.111/2021-Segunda Câmara (de minha relatoria) , 8.311/2021-Primeira Câmara (relator Ministro Vital do Rêgo) , 6.289/2021-Primeira Câmara (relator Ministro Jorge Oliveira) , 8.694/2021-Primeira Câmara (relator Ministro Substituto Augusto Sherman) , e 7.965/2021-Segunda Câmara (relator Ministro Substituto Marcos Bemquerer) , entre outros;
	Considerando que também foi identificada regularidade caracterizada pela incorporação de quintos sem que haja tempo de exercício de função suficiente para a parcela deferida, e, portanto, sem amparo legal, conforme jurisprudência pacificada nesta Corte de Contas, a exemplo dos Acórdão 12340/2021-TCU-Segunda Câmara (relator Augusto Nardes) , 12.447/2021-TCU-Segunda Câmara (relator Aroldo Cedraz) , 7.665/2021-TCU-Segunda Câmara (relator Raimundo Carreiro) ;
	Considerando que os valores pagos indevidamente foram recebidos de boa-fé;
	Considerando os pareceres convergentes da Secretaria de Fiscalização de Integridade de Atos e Pagamentos de Pessoal e de Benefícios Sociais (Sefip) e do Ministério Público junto a este Tribunal; e
	Considerando que este Tribunal, por intermédio do Acórdão 1414/2021-TCU-Plenário (relator Ministro Walton Alencar Rodrigues) , fixou entendimento no sentido da possibilidade de apreciação de ato sujeito a registro mediante relação, na forma do art. 143, inciso II, do Regimento Interno do TCU, nas hipóteses em que a ilegalidade do ato decorra exclusivamente de questão jurídica de solução já pacificada na jurisprudência desta Corte de Contas,
	ACORDAM, com fundamento no art. 71, incisos III e IX, da Constituição Federal de 1988, c/c os arts. 1º, inciso V, e 39, inciso II, da Lei 8.443/1992, e ainda com os arts. 17, inciso III, 143, inciso II, 260 e 262 do Regimento Interno/TCU, em considerar ilegal e negar registro ao ato de aposentadoria em exame e expedir os comandos a seguir discriminados.
1. Processo TC-Processo 037.277/2021-9 (APOSENTADORIA) 
	1.1. Interessado: Ranulpho Augusto de Almeida Martins (XXX.273.875-XX) .
	1.2. Órgão: Tribunal Regional do Trabalho da 5ª Região/BA.
	1.3. Relator: Ministro Bruno Dantas.
	1.4. Representante do Ministério Público: Procurador Sergio Ricardo Costa Caribé.
	1.5. Unidade Técnica: Secretaria de Fiscalização de Integridade de Atos e Pagamentos de Pessoal e de Benefícios Sociais (Sefip) .
	1.6. Representação legal: não há.
	1.7. Determinações/Recomendações/Orientações: 
	a) dispensar o ressarcimento das quantias indevidamente recebidas de boa-fé, consoante o Enunciado 106 da Súmula de Jurisprudência do TCU;
	b) determinar ao Tribunal Regional do Trabalho da 5ª Região/BA que:
	b.1) no prazo de quinze dias, faça cessar todo e qualquer pagamento relativo ao ato, sob pena de responsabilidade solidária da autoridade administrativa omissa, e, no prazo de trinta dias, emita novo ato livre das irregularidades apontadas, a ser submetido à apreciação pelo TCU;
	b.2) no prazo de trinta dias, informe ao TCU as medidas adotadas e disponibilize, por meio do Sistema e-Pessoal, comprovante da data em que o interessado tomou conhecimento deste acórdão;
	c) remeter cópia deste acórdão, da instrução da secretaria especializada (peça 5) e do parecer do MPTCU (peça 7) ao Tribunal Regional do Trabalho da 5ª Região/BA, informando que a deliberação poderá também ser obtida no endereço eletrônico www.tcu.gov.br/acordaos.

Segunda Câmara

Ranulpho Augusto de Almeida Martins (XXX.273.875-XX).

BRUNO DANTAS

não há.

Procurador Sergio Ricardo Costa Caribé.

APOSENTADORIA (APOS)

Secretaria de Fiscalização de Integridade de Atos e Pagamentos de Pessoal e de Benefícios Sociais (Sefip).